臺灣桃園地方法院刑事判決　　　　　　　100年度訴字第708號
公　訴　人　臺灣桃園地方法院檢察署檢察官
被　　　告　徐子孟
上列被告因違反藥事法案件，經檢察官提起公訴（100 年度偵字
第4176號），本院判決如下︰
    主  文
徐子孟明知為禁藥而轉讓未遂，累犯，處有期徒刑伍月，扣案之
吸食器壹組沒收。
    事  實
一、徐子孟於民國92年間，因犯施用第一、二級毒品罪，經本院
    以93年度訴緝字第104 號判決判處有期徒刑1 年、10月，應
    執行有期徒刑1 年6 月確定；又於93年間，因犯轉讓第一級
    毒品罪，經本院以94年度訴字第365 號判決判處有期徒刑1
    年確定。上開各罪經接續執行，於95年7 月7 日假釋出監併
    付保護管束，迄至95年12月21日保護管束期滿，假釋未經撤
    銷，其未執行之刑以已執行論。詎仍不知警惕，明知甲基安
    非他命係毒品危害防制條例第2 條第2 項第2 款列管之第二
    級毒品，亦係經行政院衛生署依藥事法規定明令公告禁止製
    造、調劑、輸入、輸出、販賣或陳列之毒害藥品，為禁藥，
    不得轉讓，仍基於轉讓禁藥之犯意，於99年10月7 日晚間8
    時許，在桃園縣中壢市○○路260 號2 樓之2 住處，因友人
    羅金安、廖緯城來訪，徐子孟將其所有剩餘約超過0.1 公克
    但不到0.2 公克（實際重量不詳，但無證據證明淨重已達10
    公克以上）之甲基安非他命置入其所有之吸食器內後，將該
    置有甲基安非他命之吸食器拿出要請羅金安、廖緯城2 人施
    用，以此方式欲無償轉讓該甲基安非他命予羅金安、廖緯城
    2 人，然因羅金安、廖緯城各自攜有自己之甲基安非他命及
    吸食器，未施用徐子孟所提供之甲基安非他命，致徐子孟前
    揭轉讓行為未得逞（徐子孟、羅金安、廖緯城3 人各自所涉
    犯施用毒品罪，均由檢察官另案偵辦）。嗣於同日晚間，經
    警據報有人犯罪而前往該址屋外埋伏，遭徐子孟等人查覺並
    至該公寓頂樓躲避，惟仍於同日晚間8 時30分許，在桃園縣
    中壢市○○路260 號頂樓遭警查獲，並於同日晚間10時45分
    許，經屋主即徐子孟之女友陳月杏同意搜索，為警在上址屋
    內扣得徐子孟所有前開供犯本罪所用之吸食器1 組。
二、案經桃園縣政府警察局中壢分局報告臺灣桃園地方法院檢察
    署檢察官偵查起訴。
    理  由
壹、程序部分
一、本件下列所引用之被告以外之人於警詢、偵查時之證述，被
    告於本院準備程序時均同意作為證據（本院卷第18頁背面）
    ，復未於言詞辯論終結前聲明異議，依刑事訴訟法第159 條
    之5 第2 項、第1 項規定，視為同意作為證據。本院並審酌
    上揭被告以外之人所為陳述作成之情況，均係出於自由意志
    ，並無證明力顯然過低之情形，於偵訊亦經具結，符合法定
    要件，並無顯不可信之情狀，認均適當，應皆有證據能力。
二、本院下列所引用卷內之文書證據、證物之證據能力部分，並
    無證據證明係公務員違背法定程序所取得，且檢察官、被告
    、辯護人等於本院亦均未主張排除下列文書證據、證物之證
    據能力，且迄本院言詞辯論終結前均未表示異議，本院審酌
    前揭文書證據、證物並無顯不可信之情況與不得作為證據之
    情形，依刑事訴訟法第158 條之4 反面解釋及第159 條之4
    之規定，應認均有證據能力。
貳、實體部分
一、認定犯罪事實所憑之證據及認定之理由
  (一)訊據被告徐子孟坦承於上揭時間、地點，將其所有剩餘約超
    過0.1 公克但不到0.2 公克之甲基安非他命置入其所有之吸
    食器內，打算請友人羅金安、廖緯城施用，然因羅金安、廖
    緯城各自有攜帶吸食器及甲基安非他命，故未施用伊提供之
    甲基安非他命，3 人各自用自己之甲基安非他命及吸食器施
    用毒品等情不諱（本院卷第41頁、第47頁背面至48頁），核
    與證人羅金安於本院審理中證稱：徐子孟拿出的玻璃球本來
    就有安非他命，他又倒一些他自己的安非他命下去，說要請
    伊和廖緯城，後來因為伊與廖緯城自己都有帶安非他命跟玻
    璃球吸食器，所以都沒有用被告提供的安非他命。當晚伊與
    徐子孟、廖緯城都有吸食安非他命，三個人都用自己的吸食
    器，伊所施用之安非他命是自己的。之後警察盤查時，伊將
    吸食器丟掉了等情相符（本院卷第38至40頁），且證人羅金
    安於警詢證稱：在中壢市○○路260 號2 樓之2 查扣之吸食
    器是被告所有等情，於檢察官訊問時證稱：其有帶1 小包安
    非他命，但（扣案）吸食器內已經有一些安非他命等情，證
    人廖緯城於警詢時證稱：吸食器（指扣案之吸食器）是房間
    本來就有的，是被告拿出來給其等一起施用，是被告將吸食
    器放置在抽屜等情，於本院審理時復證稱：伊、羅金安、徐
    子孟都是使用自己的吸食器，羅金安也有帶安非他命，伊是
    用自己的安非他命。之後在頂樓遭警查獲時，伊將玻璃球丟
    到圍牆外面等情（本院卷第42頁），並有被告所有之前揭吸
    食器1 組扣案足憑（即臺灣桃園地方法院檢察署99年度偵字
    第28056 號卷第87頁中壢分局扣押物品目錄表所示，於桃園
    縣中壢市○○路260 號2 樓之2 扣案之該組吸食器）。綜上
    足認被告已著手轉讓甲基安非他命予羅金安、廖緯城施用，
    但因其2 人各自攜帶有吸食器及甲基安非他命，未施用被告
    所提供之甲基安非他命，致前揭轉讓行為未遂。
  (二)被告雖辯稱：羅金安、廖緯城最終未施用伊提供之甲基安非
    他命，伊所為不構成犯罪云云。惟預備行為與未遂犯之區別
    ，以已未著手於犯罪之實行為標準，所謂著手，即指犯人對
    於犯罪構成事實開始實行而言（最高法院21年非字第97號判
    例參照）。如前述，被告既已將甲基安非他命置入吸食器內
    拿出並表明要請羅金安、廖緯城施用，其對轉讓禁藥之犯罪
    構成事實已達開始實行之著手階段，縱因羅金安2 人以有帶
    自己的甲基安非他命及吸食器而未使用被告所提供之毒品，
    此僅尚未完全實現法定犯罪構成要件，認屬未遂，且藥事法
    第83條第4 項就未遂犯設有處罰規定，仍應依法論科，是被
    告前開所辯，尚不足採。
  (三)又證人廖緯城於本院審理時雖證稱：沒有聽到徐子孟說有拿
    出安非他命要請伊與羅金安，也沒有看到徐子孟拿出他的吸
    食器並倒入安非他命施用等語（本院卷第43頁），惟被告徐
    子孟將其所有之甲基安非他命倒入吸食器內並表明要請羅金
    安與廖緯城施用之事實，業據被告於審理中供承在卷，並經
    證人羅金安於審理中證述明確，已如前述，且證人廖緯城於
    警詢時證稱：吸食器是房間內本來就有的，是徐子孟拿出來
    給我們一同施用，徐員是將該吸食器放置在抽屜內等語（臺
    灣桃園地方法院檢察署99年度偵字第28056 號卷第39頁），
    證人羅金安於警詢亦指明在中壢市○○路260 號2 樓之2 查
    扣之吸食器為被告所有等情，與被告徐子孟供稱該處遭查扣
    之吸食器1 組為其所有等情相符，從而廖緯城於審理時之上
    揭證詞與前開事實不符，此部分不足採信。
  (四)至於公訴人認被告係轉讓禁藥既遂，無非以證人羅金安於警
    詢及偵查中證述當日施用之甲基安非他命為徐子孟所有等語
    為主要依據。訊據被告於警詢、偵查及本院審理中均堅決否
    認羅金安當日所施用之甲基安非他命為其提供，且證人廖緯
    城於警詢、偵查中及審理時均未指證其當日施用之毒品係徐
    子孟所有，證人羅金安於審理時亦證稱：係各自施用自己所
    攜帶之安非他命等語，是縱被告有如前述著手轉讓甲基安非
    他命之情事，但羅金安、廖緯城該次最終所施用之甲基安非
    他命是否確係由被告所提供而認被告所為已達既遂程度，尚
    非無疑。又證人羅金安於警詢及偵查中雖證述當日施用之甲
    基安非他命為徐子孟所有等語，惟就當日遭警查獲含後述毒
    品在內之違禁物為何人所有一事，證人羅金安於警詢及偵查
    中均推稱係徐子孟所有，嗣於本院審理時證稱：扣案甲基安
    非他命6 小包為伊所有，查獲時為卸責，故稱毒品為徐子孟
    所有等語（本院卷第40頁），顯見被告與證人羅金安間彼此
    利害相對立，證人羅金安於警詢及偵查中有圖卸責之動機，
    且無其他輔佐證據可資佐認其於警詢及偵訊之證述與事實相
    符，是本件自難僅憑證人羅金安於警詢、偵查中之單一指證
    ，遽認被告轉讓禁藥已達既遂程度。
  (五)綜上，本件被告所犯轉讓禁藥未遂之事證明確，犯行堪以認
    定，應依法論科。
二、論罪科刑
  (一)按甲基安非他命係毒品危害防制條例第2 條第2 項第2 款所
    稱之第二級毒品，未經許可，不得販賣及持有。又「安非他
    命類」（Amphetamine-like）藥品，前經行政院衛生署於69
    年12月8 日衛署藥字第301124號公告禁止輸入、製造、販賣
    ，而屬於藥事法第22條第1 款所規定之禁藥，嗣經同署於79
    年10月9 日以衛署藥字第904142號公告列入麻醉藥品管理條
    例第2 條第4 款所定「化學合成麻醉藥品」管理，惟仍不失
    其為禁藥之性質，不得非法轉讓。是轉讓甲基安非他命之行
    為，同受毒品危害防制條例第8 條第2 項之轉讓第二級毒品
    罪及藥事法第83條第1 項之轉讓禁藥罪之規範，從而，被告
    徐子孟無償轉讓重量不詳（無證據證明淨重已達10公克以上
    ）之禁藥即第二級毒品甲基安非他命予他人未遂之所為，除
    該當毒品危害防制條例第8 條第5 項、第2 項之轉讓第二級
    毒品未遂罪外，亦該當藥事法第83條第4 項、第1 項之轉讓
    禁藥未遂罪，此係屬同一犯罪行為而同時有2 種法律可資處
    罰之法條（規）競合情形，因藥事法第83條第1 項規定「明
    知為偽藥或禁藥，而販賣、供應、調劑、運送、寄藏、牙保
    、轉讓或意圖販賣而陳列者，處七年以下有期徒刑，得併科
    新臺幣五百萬元以下罰金。」，毒品危害防制條例第8 條第
    2 項則規定「轉讓第二級毒品者，處六月以上五年以下有期
    徒刑，得併科新臺幣七十萬元以下罰金。」，依「重法優於
    輕法」之法理，本件自應適用藥事法第83條第4 項、第1 項
    之規定處斷（最高法院97年度台非字第397 號判決，臺灣高
    等法院暨所屬法院97年法律座談會研討結果參照）。核被告
    所為，係犯藥事法第83條第4 項、第1 項轉讓禁藥未遂罪。
    至於其轉讓前非法持有第二級毒品之低度行為，為轉讓未遂
    之高度行為所吸收，不另論罪。公訴意旨認被告係犯藥事法
    第83條第1 項轉讓禁藥既遂罪，然如前述，本案尚乏積極證
    據證明被告轉讓禁藥已達既遂程度，公訴意旨所認容有未洽
    ，惟此僅係犯罪階段認定有誤，尚不生變更起訴法條問題。
    被告以一行為同時轉讓甲基安非他命予羅金安、廖緯城施用
    而不遂，為想像競合犯，應依刑法第55條前段規定從一重轉
    讓禁藥未遂罪處斷。公訴意旨雖漏未論及被告轉讓禁藥予廖
    緯城未遂部分之犯罪事實，惟此部分與前揭業經起訴並論罪
    科刑之轉讓禁藥予羅金安未遂部分之犯罪事實，有想像競合
    犯之裁判上一罪關係，為起訴效力所及，本院自應併予審究
    。
  (二)被告於92年間因犯施用第一、二級毒品罪，經本院以93年度
    訴緝字第104 號判決判處有期徒刑1 年、10月，應執行有期
    徒刑1 年6 月確定；又於93年間，因犯轉讓第一級毒品罪，
    經本院以94年度訴字第365 號判決判處有期徒刑1 年確定。
    上開各罪經接續執行，於95年7 月7 日假釋出監併付保護管
    束，迄至95年12月21日保護管束期滿，假釋未經撤銷，其未
    執行之刑以已執行論，此有臺灣高等法院被告前案紀錄表1
    份在卷可稽。其於徒刑執行完畢後5 年內故意再犯本件有期
    徒刑以上之罪，為累犯，應依刑法第47條第1 項之規定加重
    其刑。又被告已著手於犯罪行為之實行而不遂，為未遂犯，
    應依刑法第25條第2 項規定按既遂犯之刑減輕之。且刑有加
    重及減輕之事由，應依刑法第71條第1 項之規定，先加後減
    之。爰審酌被告無視法律禁令，轉讓毒品甲基安非他命之行
    為助長他人施用毒品，戕害國民身體健康及社會風氣，兼衡
    其犯罪動機、手段及行為尚屬未遂，以及犯後坦承之態度暨
    其生活狀況、智識程度等一切情狀，量處如主文所示之刑，
    以示懲儆。
  (三)末查在桃園縣中壢市○○路260 號2 樓之2 扣案之吸食器1
    組，為被告所有且係供犯本罪所用之物，業據被告於審理中
    供承在卷，應依刑法第38條第1 項第2 款宣告沒收。又按沒
    收係屬從刑，倘無主刑，即無所附麗。案內扣押之贓證物品
    ，縱屬違禁物，既與判決所認定之犯罪無關，即不能於該犯
    罪諭知之主刑項下，併予宣告沒收無關之違禁物，至檢察官
    應否以另案聲請單獨宣告沒收，要屬另外問題（最高法院97
    年度台非字第582 號判決意旨參照）。公訴人雖聲請就扣案
    之甲基安非他命6 包（驗餘淨重6.5234公克）宣告沒收，惟
    查被告徐子孟於警詢、偵查及本院審理中，均否認在上址扣
    得之甲基安非他命6 包為其所有，供稱：係羅金安在警察來
    時藏放於伊住處書桌抽屜，伊亦未從中轉讓毒品予他人施用
    等語，證人羅金安於本院審理中亦證稱：上揭扣案之甲基安
    非他命6 包為伊所有等語（本院卷第40頁正面），復查無證
    據證明該扣案6 包甲基安非他命係被告供作本案轉讓毒品所
    用，依上述最高法院之判決意旨，爰不於本案宣告沒收，附
    此敘明。
據上論斷，應依刑事訴訟法第299 條第1 項前段，藥事法第83條
第4 項、第1 項，刑法第11條前段、第47條第1 項、第25條第2
項、第38條第1 項第2 款，判決如主文。
本案經檢察官余怡寬到庭執行職務。
中    華    民    國   100    年    10    月    5     日
                  刑事第一庭  審判長法  官  謝順輝
                                    法  官  俞力華
                                    法  官  許曉微
以上正本證明與原本無異。
如不服本判決應於收受判決後10日內向本院提出上訴書狀，並應
敘述具體理由。其未敘述上訴理由者，應於上訴期間屆滿後20日
內向本院補提理由書( 均須按他造當事人之人數附繕本) 「切勿
逕送上級法院」。
                                    書記官  陳孟君
中    華    民    國   100    年    10    月    5     日
附錄本案論罪科刑之法條：
藥事法第83條明知為偽藥或禁藥，而販賣、供應、調劑、運送、
寄藏、牙保、轉讓或意圖販賣而陳列者，處7 年以下有期徒刑，
得併科新臺幣5 百萬元以下罰金。
犯前項之罪，因而致人於死者，處7 年以上有期徒刑，致重傷者
，處3 年以上12年以下有期徒刑。
因過失犯第1 項之罪者，處2 年以下有期徒刑、拘役或科新臺幣
30萬元以下罰金。
第1項之未遂犯罰之。